---
title: "Лабораторна робота №3. Розвідувальний аналіз даних. Візуалізація"
author: '[Іващенко А.В.]'
date: "`r Sys.Date()`"
output:
  word_document:
    highlight: tango
    toc: true
  html_document:
    toc: true
    df_print: paged
  pdf_document:
    highlight: tango
    toc: true
  html_notebook:
    toc: true
    toc_float: true
    highlight: tango
fontsize: 12pt
header-includes: \usepackage[T2A]{fontenc} \usepackage[utf8]{inputenc} \usepackage[russian]{babel}
editor_options:
  chunk_output_type: console
---

### Чи є дані комплектними?

```{r}
library(ggplot2)
library(engsoccerdata)

data("england")

str(england)

summary(england)

sum(is.na(england))
```

Результати: Якщо після виконання коду сума пропущених значень (sum(is.na(england))) дорівнює 0, дані комплектні. Якщо є пропущені значення, необхідно їх очистити або заповнити.

### Чи пов’язані між собою характеристики?

```{r}
correlation <- cor(england$hgoal, england$vgoal, use = "complete.obs")
print(correlation)
```

Результати: Кореляція між кількістю голів господарів та гостей показує звязок між цими змінними. Якщо значення кореляції близьке до 0 (як у прикладі), це означає, що змінні слабо повязані або не повязані.

### Чи існує проста структура, яка дозволяє описати дані об’єкти в просторі розмірністю менш ніж 4?

```{r}
england$log_hgoal <- log(england$hgoal + 1)  
england$log_vgoal <- log(england$vgoal + 1)    

england$result_binary <- ifelse(england$result == "H", 1, 0)

model <- glm(result_binary ~ log_hgoal + log_vgoal, data = england, family = "binomial")

summary(model)
```

Результати: Логістична регресія показує зв'язок між голами господарів і гостей та ймовірністю перемоги господарів. Значення коефіцієнтів у моделі свідчать про те, що на основі цих змінних можна прогнозувати результат матчу. Якщо коефіцієнти значущі (p-value менше 0.05), то можна говорити про існування простої структури.

### Чи є всі три види результатів (перемога господарів, гостей, нічия) однорідними у даному просторі ознак?

```{r}
table(england$result)

ggplot(england, aes(x = result)) + 
  geom_bar(fill = "skyblue", color = "black") + 
  labs(title = "Розподіл результатів матчів", x = "Результат", y = "Кількість")
```

Результати: Графік покаже, як часто трапляються перемоги господарів, гостей або нічия. Якщо один із результатів трапляється значно частіше, це може свідчити про неоднорідність у просторі ознак.
