---
title: "Лабораторна робота №2. Маніпулювання даними"
author: '[Іващенко А.В.]'
date: "`r Sys.Date()`"
output:
  word_document:
    highlight: tango
    toc: true
  html_notebook:
    toc: true
    toc_float: true
    highlight: tango
  pdf_document:
    highlight: tango
    toc: true
  html_document:
    toc: true
    df_print: paged
fontsize: 12pt
header-includes: \usepackage[T2A]{fontenc} \usepackage[utf8]{inputenc} \usepackage[russian]{babel}
editor_options:
  chunk_output_type: console
---

## Шаг 1: Создание и подключение к базе данных SQLite

Сначала создадим базу данных SQLite, затем загрузим в неё данные о матчах из пакета engsoccerdata.

```{r}
library(DBI)
library(dplyr)
library(RSQLite)
library(engsoccerdata)

con <- DBI::dbConnect(RSQLite::SQLite(), path = "data/my_db.sqlite3")

data("england", package = "engsoccerdata")
```

## Шаг 2: Экспорт данных в БД и создание индексов

Теперь мы экспортируем данные из engsoccerdata в таблицу в базе данных SQLite и создаем индексы для ускорения работы с запросами.

```{r}
matches_sqlite <- copy_to(con, england, "matches", temporary = FALSE,
  indexes = list(
    c("Season", "Date"),
    "home",
    "visitor"
  )
)
```

## Шаг 3: Анализ данных с использованием dplyr

Теперь, когда данные в базе, мы можем использовать dplyr для выполнения различных запросов, аналогичных тем, что были указаны в вашем примере.

### 1. Выбор полей для анализа

```{r}
matches_sqlite %>% 
  select(Season, Date, home, visitor, hgoal, vgoal)
```

### 2. Фильтрация матчей с разницей в счете больше 3

```{r}
matches_sqlite %>% 
  filter(abs(hgoal - vgoal) > 3)
```

### 3. Среднее количество голов для каждой команды

```{r}
matches_sqlite %>% 
  group_by(home) %>% 
  summarise(avg_home_goals = mean(hgoal, na.rm = TRUE))
```

### 4. Среднее количество голов для команд с более чем 100 матчами

```{r}
matches_sqlite %>% 
  group_by(home) %>% 
  summarise(
    matches = n(),
    avg_home_goals = mean(hgoal, na.rm = TRUE)
  ) %>% 
  filter(matches > 100) %>%
  arrange(desc(avg_home_goals))
```

### 5. Разделение данных по сезонам и построение графика

```{r}
library(ggplot2)

season_stats <- matches_sqlite %>%
  group_by(Season) %>%
  summarise(
    total_matches = n(),
    avg_home_goals = mean(hgoal, na.rm = TRUE),
    avg_away_goals = mean(vgoal, na.rm = TRUE)
  )

ggplot(season_stats, aes(x = avg_home_goals, y = avg_away_goals)) +
  geom_point() +
  geom_smooth() +
  labs(title = "Зависимость средних голов домашних и выездных команд по сезонам")

```

### 6. Количество команд и матчей по сезонам

```{r}
matches_sqlite %>% 
  group_by(Season) %>% 
  summarise(
    teams = n_distinct(home),
    matches = n()
  )
```

## Шаг 4: Закрытие соединения

После завершения работы с базой данных, не забудьте закрыть соединение:

```{r}
dbDisconnect(con)
```
